臺灣高等法院刑事判決　　　　　　　　　　　　　九十一年度上易字第二五一０號
　　上　訴　人　臺灣桃園地方法院檢察署檢察官
　　被　　　告　乙○○
右上訴人因被告詐欺案件，不服台灣桃園地方法院九十一年度易字第七二九號，中華
民國九十一年五月二十一日第一審判決（起訴案號：台灣桃園地方法院檢察署九十一
年度調偵字第一○七號），提起上訴，本院判決如左：
    主      文
原判決撤銷。
乙○○連續意圖為自己不法之所有，以詐術使人將本人之物交付，處有期徒刑陸月，
如易科罰金以佰元折算壹日。
    事      實
一、乙○○自民國（以下同）八十五年六月起與丙○○交往後，因其缺錢花用，丙○
    ○時有接濟其金錢之舉，詎乙○○竟基於意圖為自己不法所有之概括犯意，利用
    丙○○對其頗為信賴，於八十六年四月起，連續向當時任職航空公司空服員之丙
    ○○誆稱：伊有投資股票市場，可代其操作股票交易藉以獲利云云，丙○○不疑
  有他，致陷於錯誤而先於同年四月二十六日在慶豐商業銀行松山分行現金匯款新
    台幣（以下同）二十萬元予乙○○，再自八十六年五月十四日起至八十七年五月
    十九日止，陸續以自己中國信託商業銀帳戶（帳號為0000000000）轉
    帳至乙○○之台北銀行、彰化銀行、中國信託商業銀行帳戶（帳號依序分為00
    00000000000000、00000000000000及00000
    0000000）之方式，於八十六年五月十四日轉入十萬元，八十六年八月二
    十六日轉入三十萬元，八十七年三月九日轉入二十萬元，八十七年四月七日轉入
    二十五萬元，八十七年五月五日轉入十萬元，八十七年五月十九日轉入二十五萬
    元，共交付購買股票款項一百二十萬元予乙○○。惟乙○○連續詐得上開共一百
    二十萬元之現款後，隨即供己花用一空，並未用於買賣股票。迨至八十七年七月
    後，兩人分手，丙○○要求乙○○賣掉股票返還該筆款項時，卻遭拒絕，丙○○
    經查證後始知受騙。
二、案經告訴人丙○○訴請台灣桃園地方法院檢察署檢察官偵查起訴。
    理      由
一、訊據被告乙○○於偵審中固坦承告訴人即被害人丙○○確有以匯款或轉帳方式交
    付右開款項予伊之事實不諱，惟均矢口否認有右揭詐欺犯行，辯稱：當時伊與告
    訴人是男女朋友，其並未向告訴人稱要代為買賣股票，至於那些錢是因為當時伊
    沒有工作，丙○○拿給伊當生活費花用的，伊並沒有詐欺云云。惟查：
  (一)本件告訴人丙○○交付前開款項予被告乙○○等情，除據告訴人所提出之其在中
    國信託商業銀行帳號為0000000000號帳戶內之轉帳交易明細與慶豐商
    業銀行匯款單在卷可憑外，於事實欄所載之轉帳帳號依序分為00000000
    00000000、00000000000000及00000000000
    0之台北銀行、彰化銀行、中國信託商業銀行帳戶亦確為乙○○本人之帳戶，有
    上開銀行覆函在卷可稽，且被告就此部分並不否認，本件此部分事實自屬明確無
    疑，合先敘明。
  (二)告訴人丙○○於偵查中供稱：當時是乙○○說可以幫我買賣股票，才匯給他的。
    因我心想要投資股票，梁說他比較有經驗，而我工作關係常不在台灣，我就把錢
    匯到他帳戶由他來幫我買股票。（問：為何你的匯款是陸續匯的？）因為我的錢
    有的是我互助會的錢，我才匯給他的。（問：匯款給乙○○當時兩人感情？）是
    男女朋友關係等語（詳九十年度偵字第三七四０號卷第三十三頁，九十一年度調
    偵字第一０七號卷第七頁反面），復有證人甲○○於偵查中證稱：我曾陪同丙○
    ○到桃園市區去找乙○○談和解之事，時間在八十九年八月十八日，那時有和乙
    ○○說過，想看股票存摺，但乙○○稱已把股票賣掉，原本乙○○要開本票給丙
    ○○作債務之擔保... 等語（詳前開三七四０號偵卷第十三頁），於原審法院民
    事庭九十年度訴字第二八六號清償債務案件審理中（筆錄影本附於前開一０七號
    偵卷第二十四頁）及於本院九十一年十月二十三日調查時均同此證述。顯見被告
    乙○○確有以代為投資股票為由，取得告訴人之信任，而使告訴人交付前開事實
    欄所載之各該款項等情無誤。
  (三)然被告乙○○收到告訴人陸續交付之款項後，並未將之投資股票等情，除有台灣
    證券交易所九十一年一月八日台證九一監字第一七五號函及所附被告買賣所有有
    價證券交易明細表（詳前開一０號偵卷第三十九頁）記載被告乙○○於八十六年
    五月一日至八十七年七月三十一日之上市有價證券交易紀錄，僅於八十六年八月
    二十八日、九月三日、九月十七日、九月十八日及十月二十七日、十月三十日有
    過交易，且其交易額亦僅為二十餘萬元，顯非將前開告訴人所交付之款項用以投
    資股市外，復據被告於原審法院民事庭九十年訴字第二八六號清償債務案件審理
    中自承：我是有操作過股票，但沒有拿丙○○的錢去操作股票，她所交給我的錢
    ，我拿去吃、喝、嫖、賭，原告並不知道，因為我花錢用的很凶... 等語（筆錄
    影本附於前開一０七號偵卷第二十七頁），雖被告於偵查中已改稱上開供述為情
    緒之言詞，惟並不影響被告乙○○確係以投資股票為由，詐騙告訴人交付前開款
    項後供己花用罄盡，並未拿去投資股票之情。
  (四)被告乙○○辯稱：前開告訴人交付之款項均係拿給他花用之生活費云云，然查：
    告訴人係自八十六年四月二十四日起至八十七年五月十九日止，短短一年又一個
    月間，共交付一百四十六萬五千元( 其中有數萬元不等之較小額轉帳款多筆 )予
    被告，數額已超過一般常人之生活開支，縱認告訴人與被告係屬關係至為親密之
    男女朋友，惟告訴人並非富有，仍須工作維生，且參加互助會籌款交付被告，告
    訴人應無平白交付鉅款給被告花用之理。且依告訴人之匯款、轉帳紀錄，其中八
    十六年四月二十四日、八月二十六日、八十七年三月九日、四月七日、五月十九
    日，分別轉帳交付之整筆金額達十萬、三十萬、二十萬、二十五萬、十萬元、二
    十五萬元，顯然超過日常生活開支所需，亦非一般之濟急借貸之用，固然男女交
    往間，二人經濟能力有所差別，經濟環境寬裕者資助較差一方之生活所需或提供
    資金供其開創事業，時有所見，亦符情理，惟被告於偵查中既已自承告訴人所交
    付者係供其生活費等語，既非作為投資或創業之途，告訴人擔任空服員，家中環
    境並非寬裕，豈可能以其工作及標會所得，提供一年近一百五十萬元之金錢供被
    告生活花用？是應以告訴人丙○○所言係被告要代其投資股票，才匯錢給被告等
    語為可採信，被告所辯，顯不符合常理，不足採信。綜上所述，本件事證明確，
    被告乙○○犯行洵堪認定。
二、核被告乙○○所為，係犯刑法第三百三十九條第一項之詐欺取財罪。被告乙○○
    自八十六年四月二十四日起至八十七年五月十九日止，多次詐欺告訴人丙○○整
    筆購買股票款，使告訴人前後共交付一百二十萬元之犯行，其時間緊接，所犯均
    係構成要件相同之罪，顯係基於概括之犯意為之，為連續犯，應論以一罪( 檢察
    官起訴未敘及連續犯 )。原審未能詳查，遽以被告乙○○與告訴人丙○○曾為男
    女朋友，彼此間之金錢往來尚難認有詐欺之故意等情，因而認本件證據不足，逕
    為被告乙○○無罪之判決，自有未合。檢察官上訴，執此指摘原判決不當，為有
    理由，自應由本院將原判決予以撤銷改判。爰審酌被告乙○○犯罪動機、目的、
    手段、犯罪情節及犯後態度等一切情狀，量處被告乙○○有期徒刑六月；又被告
    行為後刑法第四十一條之規定已於九十年一月四日修正為：「犯最重本刑為五年
    以下有期徒刑之刑之罪，而受六月以下有期徒刑或拘役之宣告，因身體、教育、
    職業或家庭之關係或其他正當事由，執行顯有困難者，得以一元以上三元以下折
    算一日，易科罰金。但確因不執行所宣告之刑，難收矯正之效，或難以維持法秩
    序者，不在此限。」，並於同年月十二日經總統公布施行，新舊法比較結果，以
    修正後之新法對被告較為有利，爰並諭知易科罰金之折算標準，以三百元折算一
    日。
三、檢察官起訴，認被告共詐欺告訴人一百四十六萬五千元，惟被告詐欺告訴人投資
    股票款一百二十萬元，有如前述。超過之二十六萬五千元，多為小額轉帳，應係
    告訴人提供被告日常生活開銷或二人共同所花用者，此部分難認被告有何詐欺犯
    行，公訴人以實質一罪起訴，故此部分不另為無罪之判決，併此敘明。
四、據上論斷，應依刑事訴訟法第三百六十九條第一項前段、第三百六十四條、第二
    百九十九條第一項前段，刑法第二條第一項前段、第五十六條、第三百三十九條
    第一項、第四十一條第一項，罰金罰鍰提高標準條例第一條前段、第二條，判決
    如主文。
本案經檢察官蔡薰慧到庭執行職務
中      華      民      國      九十一      年    十一    月    十五    日
                                臺灣高等法院刑事第四庭
                                    審判長法    官  蔡  永  昌
                                          法    官  徐  昌  錦
                                          法    官  陳  榮  和
右正本證明與原本無異。
不得上訴。
                                            書記官  劉  麗  芬
中      華      民      國      九十一      年    十一    月    十八    日
附錄本案論罪科刑法條全文：
刑法第三百三十九條第一項
意圖為自己或第三人不法之所有，以詐術使人將本人或第三人之物交付者，處五年以
下有期徒刑、拘役或科或併科一千元以下罰金。
